【裁判字號】    99,事聲,7
【裁判日期】    990127
【裁判案由】    聲明異議（消債）
【裁判全文】
臺灣屏東地方法院民事裁定               99年度事聲字第7號
異議人即債權人  萬泰商業銀行股份有限公司
法定代理人  丙○○
送達代收人  乙○○
相對人即債務人  甲○○
上列當事人間因本院98年度執消債更字第164 號更生事件，異議
人對於本院司法事務官民國98年12月8 日所為認可更生方案之裁
定聲明異議，本院裁定如下：
    主  文
異議駁回。
    理  由
一、本件異議意旨略以：債務人所陳可清償金額與總欠款仍有相
    當差距，若僅任其清償些微金額即可免除高達新台幣（下同
    ）836,522 元債務，將難對社會上因理財不當奢侈浪費致衍
    生高額債務之人有所警惕，且對其他負有債務仍正常繳款之
    客戶有失公允，將嚴重影響金融秩序之建立。又債務人每月
    收入為10,000元，其更生方案主張每月還款6,000 元，其生
    活之必要支出僅為4,000 元，已不符合依內政部民國98年度
    台灣省最低生活費之標準，故應難期足以維持生活。且債務
    人現年僅29歲，每月收入僅有10,000元，顯未盡全力清償，
    另可採分階段方式還款。故在相對人所提更生方案僅還款達
    百分之40.78 之情形下，難認其有還款誠意，原裁定僅片面
    維護債務人利益，並未考量對債權人是否公允，爰依法聲明
    異議，請求廢棄原裁定等語。
二、按消費者債務清理條例（下稱本條例）之目的，除保障債權
    人集團性滿足之最大化及公平化外，並為賦與債務人重建復
    甦其經濟生活之機會，故消費者債務清理程序制度之構築首
    需強調生活再建及破綻預防，提高債務人工作意願並改善其
    生活習慣，使能重新出發，從而保障其生存權，並促進其義
    務遂行能力，儘可能永續性回復信用。是若還款額度逾越所
    能負擔之極限過大，債務人勢必無以清償，終至喪失其還債
    之意願，則債權人則因實際受償的金額降低，反蒙受實際不
    利益。因而更生方案是否合理、可行，應視債務人財產狀況
    （含現有資力與將來收入來源）、清償能力及經濟信用等評
    估，及考量債權人之受償額度（如「清算保障原則」─本條
    例64條第2 項第4 款參照），予以客觀判斷，始不違背前述
    說明。
三、經查：
  (一)本件債務人聲請更生，前經本院裁定開始更生程序並命由司
    法事務官進行更生程序，有本院98年度消債更字第51號裁定
    在卷可稽。按本條例之立法目的，係為使不幸陷入經濟困境
    之人得以清理債務、重建生活，並在清理過程中能保有符合
    人性尊嚴之最低基本生活，是更生方案之認可，應審酌除最
    低生活需求外，債務人能否負擔該方案之條件以及債權人與
    債務人間之權利義務關係是否公允。觀諸原裁定認可之之更
    生方案，其條件為清償8 年（共96期），以每月為一期，每
    期清償6,000 元，清償總額為576,000 元，清償成數為無擔
    保及無優先權債權總額百分之40.78 ，依債務人每月所得約
    為10,000元，扣除每月還款金額6,000 元，並由配偶貼補部
    分生活費，參酌其住居之台灣省屏東縣依內政部社會司公佈
    之98年度每人每月最低生活費9,829 元之標準，可謂僅係維
    持基本生活之需求，揆諸前開說明，足認債務人已撙節支出
    盡力清償，同時兼顧到債權人權益之保障。
  (二)異議人雖稱相對人之收入扣除各項必要支出，餘款僅4,000
    元，惟更生方案竟得按月償還6,000 元，應難期足以維持生
    活云云，然相對人經准許進行更生，為提出可行之更生方案
    ，可能藉由親友適度之協助，或再壓低原經法院認定屬實之
    各項生活上必要支出，乃為表現償債誠意或其償債方法之選
    擇，以求及早完成更生程序，重建經濟生活。本件相對人每
    月固定之收入雖僅10,000元，然相對人生活費不足之部分，
    由相對人之配偶幫忙分擔，相對人既願意撙節支出，展現還
    款誠意，表明願每月支付6,000 元，則該更生方案應非無履
    行之可能；至異議人主張債務人可清償金額與總欠款金額仍
    有相當差距云云。惟查，債務人之更生方案應否准許，係以
    是否公允為斷，而所謂公允，應審酌債權人與債務人之利益
    衡平、債務人之償債能力與清償誠意以及社會公益等因素為
    綜合判斷，非以還款成數為絕對標準。異議人所提清償成數
    過低云云，對於法院並無拘束力，亦不影響原裁定認可之合
    法性及妥適性。異議人雖主張相對人現年29歲，不當以現時
    收入為滿足，惟相對人得否以其他方式增加收入，須視原工
    作性質、經濟景氣等等諸多因素而定，均屬無法確定之情事
    ，既然上開事項均非目前得審酌之確定事項，本院在為平衡
    保障債權人之公平受償，並謀求相對人經濟生活之更生重建
    等消費者債務清理條例之立法要求下，依職權認可相對人所
    提前述更生方案，尚無不當。是異議人執前詞指摘原裁定為
    不當，求予廢棄，為無理由，應予駁回。
四、綜上所述，本件經本院司法事務官審酌上開情狀，認債務人
    所提更生方案，其更生條件公允、適當、可行，且又查無債
    務人有本條例第63條所定不應認可之消極事由存在，而逕依
    本條例第64條第1 項規定，裁定認可債務人所提更生方案，
    經核並無不合。此外，異議人亦未能具體指出債務人有何本
    條例第63條及第64條第2 項之情事。異議人之異議為無理由
    ，應予駁回，爰裁定如主文。
中    華    民    國    99    年    1     月    27    日
                        民事庭法官  李麗芳
上為正本係照原本作成。
如不服本裁定，應於送達後10日內向本院提出抗告狀（並按他造
當事人之人數附繕本），並繳納裁判費新台幣1,000 元。
中    華    民    國    99    年    1     月    27    日
                        書  記  官  滕一珍

司法院資訊處製作；財團法人民間司法改革基金會備份。
